【裁判字號】    91,交上訴,1407
【裁判日期】    920127
【裁判案由】    過失致死
【裁判全文】
臺灣高等法院臺南分院刑事判決          九十一年度交上訴字第一四七號  慎股
      上  訴  人  臺灣嘉義地方法院檢察署檢察官
      被      告  丙  ○  ○
右上訴人因被告業務過失致死等案件，不服臺灣嘉義地方法院九十一年度交訴字第五
二號，中華民國九十一年十月三十一日第一審判決（起訴案號：臺灣嘉義地方法院檢
察署九十一年度偵字第三四三八號），提起上訴，本院判決如左：
      主      文
上訴駁回。
      事      實
一、丙○○係新昌運輸股份有限公司之司機，為從事駕駛業務之人。其於民國九十一
    年五月九日上午某時，駕駛牌照號碼ＦＨ─○五九號營業用大貨車，至嘉義縣中
    埔鄉○○村○○路○段四二六號前，本應注意顯有妨害他車通行之處所，不得停
    車，而依當時狀況，又無任何不能注意之情事，竟疏未注意，逕自將車停放在上
    址前西向之慢車道內，因而幾乎占據全部慢車道之寬度，顯然妨害他車通行。嗣
    同年五月十一日晚上十一時十分許，有喻世貴騎乘牌照號碼ＯＱＨ─二一○號重
    型機車搭載甲○○，沿嘉義縣中埔鄉○○路由東向西行駛，本應注意車輛行駛時
    之車前狀況，隨時採取必要之安全措施，而依當時晴天夜間有照明，柏油路面乾
    燥平坦，無缺陷無障礙物，視距良好等狀況，又無任何不能注意之情事，竟疏未
    注意車前狀況，其機車車頭遂自後方追撞該貨車之左後側車身，致喻世貴及甲○
    ○當場倒地，喻世貴受有胸部挫傷併骨折血氣胸，經送醫急救，仍於同年五月十
    一日晚上十一時三十八分不治；甲○○則受有頭部外傷、顏面撕裂傷及右側橈骨
    骨折等之傷害。後因丙○○時常停放該車於上址前早為警方所悉，警方據報到達
    現場處理見肇事營業用大貨車，即知丙○○涉有嫌疑，並進行偵辦。
二、案經喻世貴之子乙○○及甲○○訴由臺灣嘉義地方法院檢察署檢察官偵查起訴。
      理      由
一、右揭業務過失致死等犯罪事實，迭據被告丙○○於警訊、偵查、原審中及本院調
    查時坦承不諱，並經告訴人乙○○及甲○○指訴綦詳，復有卷附之道路交通事故
    調查報告表一份、現場照片六張及財團法人天主教聖馬爾定醫院診斷證明書二紙
    可稽（見相驗卷第三頁正反面、第十一頁、第十五頁─第十七頁、第三十四頁）
    。而被害人喻世貴確因本件車禍發生死亡結果，亦經臺灣嘉義地方法院檢察署檢
    察官督同檢驗員相驗屬實，製有勘驗筆錄、相驗屍體證明書及驗斷書各一份在卷
    足考（見相驗卷第十八頁正反面、第二十一頁─第二十七頁）。另告訴人甲○○
    亦因本件車禍受有如事實欄所載之傷害，有前開診斷證明書可證，惟其傷勢大致
    已復原，於日常生活起居已無影響，亦為其陳述在卷（見原審卷第六十三頁、第
    六十五頁）。
二、按顯有妨害他車通行之處所，不得停車，道路交通安全規則第一百十二條第一項
    第九款定有明文。被告丙○○於前揭時、地停放車輛自應注意遵守上開規定，且
    依當時狀況，並無不能注意之情事，有前開道路交通事故調查報告表可按，被告
    丙○○於應注意且能注意之情況下，竟疏未注意，將其所駕營業用大貨車停放於
    慢車道內，且龐大車身幾乎占據全部慢車道之寬度，顯然妨害他車通行，致釀本
    件車禍，其有過失甚為灼然。而被害人喻世貴騎乘機車，本應注意車前狀況，並
    隨時採取並要之安全措施，且依當時晴天夜間有照明，柏油路面乾燥平坦，無缺
    陷無障礙物，視距良好等狀況，亦無任何不能注意之情事，竟疏未注意，自後追
    撞被告丙○○停放之車輛，對於車禍之發生，亦有過失責任。況且本件車禍責任
    ，經送臺灣省嘉雲區行車事故鑑定委員會鑑定，亦為：「喻世貴駕駛重機車，夜
    間未注意車前狀況，撞及停於慢車道之廖車，為肇事主因；丙○○駕駛營大貨車
    ，夜間於慢車道停車，妨害車輛通行，為肇事次因。」等相同認定，有該鑑定委
    員會九十一年九月二十日嘉鑑字第九一一○○九號函覆之鑑定意見書一份在卷可
    佐（見原審卷第五十頁─第五十二頁）。
三、雖公訴人認被告丙○○未緊靠道路右側停放車輛，另在晝晦、夜間無燈光設備或
    照明不清之道路亦未顯示停車燈光或反光標識，亦屬過失。惟按停於路邊之車輛
    ，遇畫晦、風沙、雨雪、霧靄時，或在夜間無燈光設備或照明不清之道路，均應
    顯示停車燈光或反光標識；停車時應依車輛順行方向緊靠道路右側，但單行道應
    緊靠路邊停車，其右側前後輪胎外側距離緣石或路面邊緣不得逾四十公分，在單
    行道左側停車時，比照辦理，道路交通安全規則第一百十二條第一項第十三款及
    第二項均有明文。經查，肇事地點立有一路燈，且緊鄰肇事大貨車尾側處，該車
    於燈光照明下，清晰可見，有前開現場照片可考（見警卷第十五頁下方照片），
    自無所謂「夜間無燈光設備或照明不清」可言。而肇事時、地係晴天夜間有照明
    ，復有前開道路交通事故調查報告表足考，難認有何晝晦情事（晝指日間，晦指
    晦暗，晝晦乃指日間晦暗之情形）。又肇事大貨車係順向停放，且前後輪胎距離
    路面邊緣僅三十公分，亦有前開道路交通事故調查報告表可循，符合前開法條第
    二項後段之規定，當非未緊靠路邊停車。公訴人認有此等違規，容係誤會。惟本
    件車禍既因被告丙○○於妨害他車通行之處所停放車輛之過失行為所併合肇致，
    自不能因此解免其罪責。另被害人喻世貴及告訴人甲○○係因本件車禍分別受有
    死亡及傷害之結果，已如前述，是被告丙○○之過失行為與被害人喻世貴及告訴
    人甲○○之死亡及傷害結果間顯具有相當因果關係。本件事證明確，被告丙○○
    犯行洵堪認定。
四、被告丙○○係新昌運輸股份有限公司之司機，為從事駕駛業務之人，業據其於供
    陳在卷（見相驗卷第十九頁反面），復有卷附車籍查詢資料一份可證（見相驗卷
    第十二頁），其於執行業務中肇事致人死亡及傷害，係犯刑法二百七十六條第二
    項之業務過失致死罪、第二百八十四條第二項前段之業務過失傷害罪。被告丙○
    ○一過失行為，同時侵害被害人喻世貴之生命法益及告訴人甲○○之身體法益，
    觸犯二罪名，為想像競合犯，應從一重之業務過失致死罪處斷。
五、原審法院適用刑法第二百七十六條第二項、第二百八十四條第二項前段、第五十
    五條、第四十一條第一項前段、罰金罰鍰提高標準條例第一條前段、第二條，審
    酌被告未曾受有期徒刑以上刑之宣告，有臺灣嘉義地方法院檢察署刑案資料查註
    紀錄表、臺灣高等法院被告全國前案紀錄表各一份在卷足按，素行尚可；其對於
    車禍發生僅屬肇事次因，被害人喻世貴則屬肇事主因，雙方過失責任顯然有別；
    一過失行為導致一人死亡，一人受傷，情節非輕；肇事後仍未與被害人喻世貴之
    家屬及告訴人甲○○達成民事和解，賠償損害；犯罪之動機、目的及方法，事後
    坦承犯行之態度等一切情狀，量處有期徒刑六月，並諭知易科罰金之折算標準，
    認事用法俱無不合，量刑亦稱妥適，公訴人上訴意旨謂量刑過輕，指摘原判決不
    當，並無可取，為無理由，應予駁回。
六、被告經合法傳喚，無正當理由不到庭，不待其陳述逕行判決。
據上論結，應依刑事訴訟法第三百六十八條、第三百七十一條，判決如主文。
本案經檢察官曾銘芳到庭執行職務。
中      華      民      國    九十二    年      一      月    二十七    日
                                    臺灣高等法院臺南分院刑事第四庭
                                        審判長法官  陳    義    仲
                                              法官  宋    明    蒼
                                              法官  楊    子    莊
右正本證明與原本無異。
如不服本判決，應於判決送達後十日內向本院提出上訴狀，其未敘述理由者並應於提
出上訴狀後十日內向本院補提理由狀（應附繕本)。
                                        法院書記官  陳    明    芬
中      華      民      國    九十二    年      一      月    二十七    日
附錄本案論罪科刑法條全文：
刑法第二百七十六條第二項：
從事業務之人，因業務上之過失犯前項之罪者，處五年以下有期徒刑或拘役，得併科
三千元以下罰金。


司法院資訊處製作；財團法人民間司法改革基金會備份。
